臺灣臺北地方法院刑事判決　　　　　　　 96年度易字第854號
公　訴　人　臺灣臺北地方法院檢察署檢察官
被　　　告　乙○○
　　　　　　甲○○
　　　　　　　　　　　樓
　　　　　　丙○○
　　　　　　　　　　　樓
上列被告因賭博案件，經檢察官提起公訴（95年度偵字第7611號
），被告於本院訊問後，對起訴事實為有罪之陳述，經本院合議
庭合議由受命法院獨任審理，本院判決如下：
    主  文
乙○○共同連續意圖營利，聚眾賭博，處有期徒刑伍月，如易科
罰金，以銀元佰元即新臺幣玖佰元折算壹日。扣案電腦主機壹
拾陸臺、電視貳臺、傳真機壹臺、電話機玖拾陸臺、押注紀錄單
肆拾壹張、結帳單肆張、記帳單玖張，均沒收。
甲○○、丙○○共同連續意圖營利，聚眾賭博，各處有期徒刑
月，如易科罰金，以銀元佰元即新臺幣玖佰元折算壹日。扣案
電腦主機壹拾陸臺、電視貳臺、傳真機壹臺、電話機玖拾陸臺、
押注紀錄單肆拾壹張、結帳單肆張、記帳單玖張，均沒收。
    事  實及理  由
一、依刑事訴訟法第310條之2之規定，簡式審判程序有罪判決書
    之製作，準用同法第454條規定。依刑事訴訟法第454條第2
    項規定，如認定犯罪事實、證據及應適用之法條，與起訴書
    記載相同者，得引用之。
二、本件犯罪事實、證據及應適用之法條，除應補充如下外，均
    引用檢察官起訴書之記載:
    (一)犯罪事實欄部分補充如下：
      1.增列「乙○○、甲○○、丙○○、年籍不詳綽號小許之
        成年男子基於共同犯意之聯絡」之事實。
      2.增列「扣案電腦主機16臺、電視2臺、傳真機1臺、電話
        機96臺、押注紀錄單41張、結帳單4張、記帳單9張，為
        乙○○所有，係供彼等共同犯罪所用或所生之物」之事
        實。
    (二)新、舊刑法比較補充如下：
      刑法部分條文於94年2月2日修正公布，並於被告為本件犯
      罪後之95年7月1日施行，且刑法施行法亦於95年6月14日
      修正，增訂第1條之1規定：「中華民國94年1月7日刑法修
      正施行後，刑法分則編所定罰金之貨幣單位為新臺幣。
      94 年1月7日刑法修正時，刑法分則編未修正之條文定有
      罰金者，自94年1月7日刑法修正施行後，就其所定數額提
      高為30倍。但72年6月26日至94年1月7日新增或修正之條
      文，就其所定數額提高為3倍」。按犯罪後刑罰法律修正
      後新舊法比較適用，於實務上有下列原則：(一)比較新舊法
      ，應就罪刑有關法定加減原因等一切情形，綜合其全部之
      結果而為比較，再適用有利於行為人之法律處斷（最高法
      院88 年台上字第5840號判決參照）；(二)須行為時法與裁
      判時法均有處罰，始有刑法第二條第一項之比較適用新、
      舊法（最高法院88年台上字第7013號判決參照）；(三)倘新
      、舊法均有處罰，而新法之適用範圍較諸舊法有所限制時
      ，必其行為同時符合修正後之法律所規定之犯罪構成要件
      ，始有刑法第2條第1項但書之適用（最高法院92年台上字
      第4238號判決參照）；(四)再者比較新舊法之結果，應全部
      適用舊法或新法，不得割裂適用（最高法院87年台非字第
      400號判決參照）及應就罪刑有關之共犯、連續犯、累犯
      加重等暨其他法定加減原因（如身分加減）與加減例等一
      切情形，綜其全部罪刑之結果而為比較（最高法院95年第
      8次刑事庭會議決議參照）。故經比較適用結果後，即應
      全部適用舊法或全部適用新法。
    1.刑法第267條常業賭博罪、第268圖利供給賭場或聚眾賭博
      罪所規定之罰金刑，因修正後刑法第33條第5款修正為：
      「主刑之種類如下：五、罰金：新臺幣1千元以上，以百
      元計算之」，是依修正後之法律，前述犯罪所得科處之罰
      金刑最低為新臺幣1千元；然依被告行為時之刑罰法律，
      即刑法第33條第5款規定之罰金最低額為銀元3元，若換算
      為新臺幣，最低額僅為新臺幣9元。因此，比較上述修正
      前、後之刑罰法律，自以被告行為時之法律較有利於被告
      。
    2.刑法第28條關於共犯之規定，由原條文：「二人以上共同
      實施犯罪之行為者，皆為正犯」，修正為：「二人以上共
      同實行犯罪之行為者，皆為正犯」，但刑法分則關於預備
      犯等均未修正。易言之，如數人犯預備殺人罪，仍應論以
      刑法第28條之共犯，並非因此即不成立共犯，故刑法第28
      條應係文字修正。
    3.常業賭博罪、刑法第56條連續犯之規定業於94年2月2日修
      正刪除，並於95年7月1日施行。是於新法修正施行後，被
      告之數犯罪行為，即須分論併罰。此刪除雖非犯罪構成要
      件之變更，但顯已影響行為人刑罰之法律效果，自屬法律
      有變更，依新法第2條第1項規定，比較新、舊法結果，仍
      應適用較有利於被告之行為時法律即舊法論以常業犯、連
      續犯。
    4.被告於犯罪時之刑法第41條第1項前段規定：「犯最重本
      刑為五年以下有期徒刑以下之刑之罪，而受六個月以下有
      期徒刑或拘役之宣告，因身體、教育、職業、家庭之關係
      或其他正當事由，執行顯有困難者，得以一元以上三元以
      下折算一日，易科罰金。」又被告行為時之易科罰金折算
      標準，修正前罰金罰鍰提高標準條例第2條前段（現已刪
      除）規定，就其原定數額提高為100倍折算1日，則本件被
      告行為時之易科罰金折算標準，應以銀元300元折算1日，
      經折算為新臺幣後，應以新臺幣900元折算為1日。惟94年
      2 月2日修正公布，95年7月1日施行之刑法第41條第1項前
      段則規定：「犯最重本刑為五年以下有期徒刑以下之刑之
      罪，而受六個月以下有期徒刑或拘役之宣告者，得以新臺
      幣一千元、二千元或三千元折算一日，易科罰金。」比較
      修正前後之易科罰金折算標準，以94年2月2日修正公布前
      之規定，較有利於被告，應依刑法第2條第1項前段，適用
      修正前刑法第41條第1項前段規定，定其折算標準。
    5.綜合上述各條文修正前、後之比較，揆諸前揭最高法院決
      議及修正後刑法第2條第1項前段、後段規定之「從舊、從
      輕」原則，自應適用被告行為時之法律，即修正前刑法之
      相關規定及罰金罰鍰提高標準條例第1條前段規定，予以
      論處。
    (三)論罪部分補充如下：
      1.被告乙○○、甲○○、丙○○、年籍不詳綽號小許之成
        年男子有犯意之聯絡及行為之分擔，為共同正犯。
      2.爰審酌被告乙○○有賭博前科（非累犯）、被告甲○○
        、丙○○無何前科，此有臺灣高等法院被告前案紀錄表
        在卷可按，被告等人素行尚可；被告犯罪後均坦認犯罪
        ，犯罪後態度尚佳；被告等人犯罪之動機、目的、手段
        及所生危害，分別量處如主文所示之刑，並諭知易科罰
        金之折算標準。
    (四)沒收部分補充如下：
      扣案電腦主機16臺、電視2臺、傳真機1臺、電話機96臺、
      押注紀錄單41張、結帳單4張、記帳單9張，為乙○○所有
      ，係供彼等共同犯罪所用或所生之物，依刑法第38條第1
      項第2款、第3款沒收。
三、依刑事訴訟法第299條第1項前段、第273條之1第1項；刑法
    第2條第1項、第28條、第55條，94年2月2日修正公布、95年
    7月1日施行前刑法第267條、第268條前段、後段、第56條、
    第41條第1項前段、第38條第1項第2款、第3款，罰金罰鍰提
    高標準條例第1條前段、95年5月17日修正前罰金罰鍰提高標
    準條例第2條，現行法規所定貨幣折算新臺幣條例第2條，判
    決如主文。
本案經檢察官郭麗娟到庭執行職務
中　　華　　民　　國　　96　　年　　5 　　月　　11　　日
                         刑事第六庭法　官  趙子榮
上正本證明與原本無異。
如不服本判決，應於判決送達後十日內，向本院提出上訴狀。
                                   書記官  陳怡君
中　　華　　民　　國　　96　　年　　5 　　月　　11　　日
附錄條文:
中華民國刑法第267條
以賭博為常業者，處2年以下有期徒刑，得併科1千元以下罰金。
中華民國刑法第268條
意圖營利，供給賭博場所或聚眾賭博者，處3年以下有期徒刑，
得併科3千元以下罰金。
